臺灣新北地方法院刑事判決
111年度交易字第103號
公  訴  人  臺灣新北地方檢察署檢察官
被      告  張家睿



上列被告因過失傷害案件，經檢察官提起公訴（111年度調偵字
第243號），本院判決如下：
    主  文
張家睿無罪。
    理  由
一、公訴意旨略以：被告張家睿於民國109年10月27日9時26分許
    ，駕駛車牌號碼000-0000號自用小客車（下稱本案自小客車
    ），沿新北市新莊區重新堤外道槌球場停車場出入口駛出欲
    左轉往樹林方向行駛，行經重新堤外道808316號燈桿前交通
    號誌顯示閃光紅燈處，本應依閃光紅燈指示暫停禮讓幹線道
    車輛先行，而依當時之客觀情狀，並無不能注意之情事，竟
    疏未注意，未暫停禮讓幹道車輛，即貿然前行，適告訴人曾
    錦田騎乘車牌號碼00-00號大型重機車(下稱本案機車)沿重
    新堤外道往三重方向行經該處，見狀閃避不及，雙方車輛旋
    即發生碰撞，致告訴人人車倒、地，因此受有左邊第五蹠骨
    骨折之傷害。因認被告涉犯刑法第284 條前段之過失傷害罪
    嫌。
二、按犯罪事實應依證據認定之，無證據不得認定犯罪事實；不
    能證明被告犯罪者，應諭知無罪之判決，刑事訴訟法第154
    條第2項、第301條第1項分別定有明文。而刑事訴訟上證明
    之資料，無論其為直接或間接證據，均須達於通常一般之人
    均不致有所懷疑，而得確信其為真實之程度，始得據為有罪
    之認定，若關於被告是否犯罪之證明未能達此程度，而有合
    理懷疑之存在，致使無從形成有罪之確信，根據「罪證有疑
    ，利於被告」之證據法則，即不得遽為不利被告之認定。又
    刑事訴訟法第161條第1項規定：檢察官就被告犯罪事實，應
    負舉證責任，並指出證明之方法。因此，檢察官對於起訴之
    犯罪事實，應負提出證據及說服之實質舉證責任，倘其所提
    出之證據，不足為被告有罪之積極證明，或其指出證明之方
    法，無從說服法院以形成被告有罪之心證，基於無罪推定之
    原則，自應為被告無罪判決之諭知（最高法院76年台上字第
    4986號、92年台上字第128號判例意旨參照）。
三、公訴意旨認被告涉有前述過失傷害犯行，是以被告於警詢、
    偵查中之供述、告訴人於警詢及偵查中之指訴、道路交通事
    故現場圖、道路交通事故調查報告表㈠、㈡、現場暨車損照片
    、監視錄影及行車紀錄影像光碟、監視器錄影檔案擷圖、新
    北市政府車輛行車事故鑑定委員會新北車鑑字第0000000 號
    鑑定意見書、輔仁大學附設醫院診斷證明書等件為其主要論
    據。
四、訊據被告堅詞否認有何過失傷害犯行，並辯稱：我駛出支線
    道時有看到左方幹線道有機車行駛過來，但我以行駛在最前
    面那輛機車跟我的距離作為評估依據，我認為依幹線道的速
    限，我和最前面機車的距離是轉彎時不會撞到的距離，也不
    會跟其後方機車發生碰撞才繼續行駛等語。經查：
  ㈠本案車禍發生地點在被告行進方向之重新堤外道808316號燈
    桿前路口設有閃光紅燈燈號，而在告訴人行駛之方向設置有
    閃光黃燈號誌，被告駕駛本案自小客車欲左轉彎往樹林方向
    行駛，於通過本案事故路口時，與騎乘本案機車沿重新堤外
    道往三重方向行經該處之告訴人發生碰撞，告訴人因而人車
    倒、地，因此受有左邊第五蹠骨骨折傷害之事實，為被告所
    不爭執（見本院交易字卷第38、39頁），且經告訴人於警詢
    及偵查中證述明確（見偵查卷第6至第7頁反面、第25至26頁
    ），復有道路交通事故現場圖、道路交通事故調查報告表、
    道路交通事故調查報告表㈠、㈡、現場暨車損照片、本案事故
    路口監視器錄影檔案擷圖、輔仁大學附設醫院診斷證明書等
    件在卷可參（見偵查卷第8至16頁），此部分之事實，堪以
    認定。 
　㈡按「汽車行駛至交岔路口，其行進、轉彎應遵守燈光號誌或
    交通指揮人員之指揮，遇有交通指揮人員指揮與燈光號誌並
    用時，以交通指揮人員之指揮為準。」、「特種閃光號誌各
    燈號顯示之意義如下：一、閃光黃燈表示『警告』，車輛應減
    速接近，注意安全，小心通過。二、閃光紅燈表示『停車再
    開』，車輛應減速接近，先停止於交岔路口前，讓幹線道車
    優先通行後認為安全時，方得續行。」，道路交通安全規則
    第102條第1項第1款、道路交通標誌標線號誌設置規則第211
    條第1項第1款、第2款分別定有明文。被告為領有駕駛執照
    之人，依閃光紅燈燈號指示暫停後，應讓在幹線道之車輛優
    先通行後認為安全時方得續行。然此項規定如解釋為不論幹
    線道車距交岔路口多遠，支線道車均應讓幹線道車優先通行
    後認為安全時始得續行，則支線道車即難能取得通行路權，
    是應解釋為在支線道車取得交岔路口通行路權之順位在幹道
    車後，如幹線道與支線道車均同時抵達交岔路口時，則支線
    道車需讓幹線道車優先通行後認為安全時方得續行，如支線
    道車於停止於交岔路口後，幹線道車距離交岔路口有相當距
    離，支線道車行駛通過交岔路口與安全無違，應得通行。則
    本件所應審酌者為被告所稱其與告訴人行駛之幹線道最前方
    機車仍有相當距離，是符合其左轉彎時不會撞到之安全距離
    等語是否可採。
　㈢經本院勘驗本案事故路口監視器及本案機車之行車紀錄器錄
    影畫面，勘驗結果如下（見本院交易字卷第39至41、47至54
    頁）：
　1.本案事故路口監視器部分：
    09：23：57至09：24：30畫面拍攝本案事故路口處，畫面中
    間為幹線道（路口號誌為閃黃燈），畫面右方有一支線道，
    本案自小客車左轉方向燈閃爍緩慢行駛在畫面右方的支線道
    ，並暫停在支線道路口處讓幹線道車先行（並未超越地面紅
    線）。09：24：10時，本案事故路口已無車輛，本案自小客
    車緩慢起步自支線道路口處往本案事故路口中間行駛，並欲
    左轉駛入畫面中左側幹線道，09：24：12本案自小客車全車
    身已進入本案事故路口，位於畫面右方幹線道之內側車道前
    方，09：24：13時本案自小客車將駛至中央分隔線處時，本
    案機車自畫面右下方出現（騎乘於畫面靠右方幹線道之內側
    車道往畫面上方騎乘），接近停止線時本案機車煞車燈亮起
    ，但本案機車仍往前直行，09：24：14時本案機車之車頭與
    甫駛過中央分隔線處之本案自小客車發生碰撞（碰撞位置在
    本案自小客車左後車輪附近），本案機車倒地後往前滑行約
    4、5台汽車之距離，本案自小客車往路邊停靠。
  2.本案機車之行車紀錄器部分：
　⑴09：29：48至09：30：10畫面為四線道馬路（雙向各2車道，
    下稱幹線道），本案機車於畫面右方車道之內側車道往畫面
    上方行駛。09：29：48至09：29：50本案機車減速，並與其
    餘機車在路口停等紅燈，畫面可見本案機車左前方與右前方
    分別有車號「MWW-6151」號機車（下稱A車）、車號「MQG-7
    390」號機車（下稱B車）在停等紅燈。
　⑵09：29：51起，路口號誌轉為綠燈，本案機車與其餘機車起
    步行駛在幹線道，A車、B車分別行駛在本案機車之左前方與
    右前方，09：29：58時，本案機車越過B車【此時可看見本
    案機車前方路口右側有一支線道，本案自小客車停在支線道
    路口，等待幹線道車輛先行通過】，當本案機車越過B車後
    ，畫面僅有A車騎在本案機車前方，A車前方至幹線道與支線
    道交會之路口（即本案事故路口）並無其他車輛，09：30：
    00時本案機車行駛在A 車之右後方（此時可看見本案自小客
    車停在支線道已緩慢起步，欲進入本案事故路口），09：30
    ：01起本案機車自A 車右後方往A 車左後方向移動（可看見
    本案事故路口處本案機車行向之號誌為閃黃燈），畫面中本
    案自小客車已緩慢駛出支線道，本案自小客車與A 車距離約
    16個白色道路護欄，約09：30：01時A 車煞車燈亮起，09：
    30：02本案機車從A 車左後方加速並超越A 車（本案機車尚
    與A 車併行時，本案自小客車全車身已進入本案事故路口位
    於幹線道外側車道前方並持續前行），09：30：03時本案自
    小客車已從支線道駛入本案事故路口且車頭駛至路口中間（
    即幹線道上中央分隔線處前方）欲左轉進入幹線道左側車道
    ，本案機車繼續直行且未有明顯減速情形，09：30：04本案
    機車與本案自小客車之左後車輪處發生碰撞，隨後本案機車
    倒地（見行車紀錄器拍攝大面積柏油路面，且畫面倒置）。
  ㈣是依勘驗結果，本案自小客車是先停等在本案事故路口支線
    道上，待幹線道車輛先行通過後，始起步進入本案事故路口
    ，欲通過本案機車所在幹線道前方後左轉彎，而本案自小客
    車從支線道起步進入本案事故路口時，本案機車所在幹線道
    上最靠近本案事故路口之車輛為A車，此時A車距本案事故路
    口尚有約16個白色道路護欄之長度，之後本案機車加速超越
    A車後持續直行且於碰撞前均未見減速，且本案自小客車與
    本案機車於本案事故路口發生碰撞時，A車仍未抵達停止線
    （見擷圖十三），足見本件被告於支線道駕車行經設有閃光
    紅燈之本案事故路口，遵守閃光紅燈號誌指示停止於路口後
    ，判斷幹線道之A車、A車後方車輛（含本案機車)尚有相當
    距離，認屬安全始通行，係告訴人未依其行向之閃光黃燈於
    接近本案事故路口時減速，始與本案自小客車發生碰撞。是
    被告辯稱其因認幹線道上最靠近路口之A車距離本案事故路
    口尚有相當安全距離，不會與A車及A車後方車輛碰撞始自支
    線道進入本件事故路口，其就本件事故發生並無過失，是為
    可採。
  ㈤至新北市政府車輛行車事故鑑定委員會雖認定：被告駕駛自
    用小客車，行經閃光紅燈路口，未暫停讓幹道車先行，為肇
    事主因等情，有新北市政府車輛行車事故鑑定委員會109年1
    2月25日新北車鑑字第0000000號鑑定意見書在卷可查（見偵
    查卷第29至30頁）。然而，上開鑑定意見僅有結論而無推論
    過程可供檢驗，證明力顯有疑義，且被告確有於支線道停等
　　之事實，業於前述，尚難以前開鑑定意見書據為不利被告之
    認定。 
五、綜上所述，檢察官就此部分所提出之證據暨相關推論，經本
    院調查結果，均不足以形成被告確有過失傷害犯行之確信，
    揆諸前揭判例及說明，本案此部份自屬不能證明犯罪，根據
    「罪證有疑、有利被告」之證據法則，自應為被告無罪之諭
    知。
據上論斷，應依刑事訴訟法第301 條第1項，判決如主文。
本案由檢察官黃育仁偵查起訴，經檢察官林涵慧到庭執行公訴。
中　　華　　民　　國　　111 　年　　11　　月　　28　　日
                  刑事第十七庭  法　官  黃俊雯
以上正本證明與原本無異
如不服本判決應於送達後20日內向本院提出上訴狀
                                書記官　游斯涵
中　　華　　民　　國　　111 　年　　11　　月　　30　　日